【裁判字號】    90,易,2273
【裁判日期】    901003
【裁判案由】    違反商標法
【裁判全文】
臺灣臺中地方法院刑事判決                          九十年度易字第二二七三號
    公  訴  人  台灣台中地方法院檢察署檢察官
    被      告  甲○○
右列被告因違反商標法案件，經檢察官提起公訴（九十年度偵字第一○八○四號），
本院判決如左：
    主  文
甲○○無罪。
    理  由
一、公訴意旨略以：被告甲○○係台中縣沙鹿鎮○○路二二一巷四一號「金福成汽車
    零件有限公司」（下稱金福成公司）之負責人，明知CAT、CATERPILLAR英文字樣
    業經美商傑特匹力公司在我國取得商標專用權，指定用於「航空機、船舶、車輛
    、運輸、機械器具及其組件」上，竟未經商標專用權人之同意或授權，意圖欺騙
    他人，而使用相同之「CAT」「CATERPILLAR」商標於其產售之不銹鋼汽門產品上
    ，並於標籤上使用相同「CATERPILLAR」商標圖樣，足生損害美商傑特匹力公司
    之商標專用權。於九十年五月二十八日下午六時三十分，為美商傑特匹力公司人
    員會同警方人員在上址查獲，並扣得仿冒CAT之汽門零件一四六二支及標籤六支
    等語，認被告涉嫌違反商標法第六十二條第一款之意圖騙他人，於同一商品使用
    相同他人註冊商標之圖樣罪，及同條第二款之於同一商品之標帖，附加相同他人
    註冊商標圖樣而陳列罪。
二、按犯罪事實應依證據認定之，無證據不得推定其犯罪事實，刑事訴訟法第一百五
    十四條定有明文。又所謂認定犯罪事實之證據，係指足以認定被告確有犯罪行為
    之積極證據而言，該項證據自須適合於被告犯罪事實之認定，始得採為斷罪資料
    ，最高法院二十九上字第三一○五號著有判例。本件公訴人認被告涉有違反商標
    第六十二條第一款之意圖騙他人，於同一商品使用相同他人註冊商標之圖樣罪，
    及同條第二款之於同一商品之標帖，附加相同他人註冊商標圖樣而陳列罪嫌，無
    非以告訴代理人陳居福之指述，扣案之汽門上標有「CAT」字樣及標籤上載有「
    CATERPILLAR」，及卷附告訴人公司之商標註冊證明為其主要論據。然訊據被告
    固對於生產上開汽門之事坦承不諱，惟堅詞否認有為任何違反商標法之犯行，辯
    稱：所查獲的汽門上面的型號不是伊打的，當初伊拿樣品去星陽雷射雕刻工業社
    時，僅告訴老闆要照著樣品上面的數字及型號打上去，並且告訴老闆不可以打上
    「CAT」之字樣，因為老闆是第一次接伊的訂單，可能沒有聽清楚，所以才將「
    CAT」打上去；另外標籤上「CATERPILLAR」只是代表車種，該標籤只是用來標明
    這支汽門可以用在這車種、這種型號的引擎，並沒有要仿冒告訴人公司商標的意
    思等語。經查：
（一）被告辯稱：所查獲的汽門上面的型號不是伊打的，當初伊拿樣品去星陽雷射雕
      刻工業社時，告訴老闆要照著樣品上面的數字及型號打上去，並且告訴老闆「
      CAT」字樣不可以打上去，因為老闆是第一次接伊的訂單，可能沒有聽清楚，
      所以才將「CAT」打上去，恰巧因為伊至台北參加展覽，所以未在公司內，該
      批貨送來時是由伊女兒點收，伊女兒不知情就將該貨物簽收，待伊於九十年五
      月二十四日要出貨時，才發現汽門上誤打了「CAT」字樣，伊就馬上取消出貨
      ，把該批汽門放在工廠內，想將「CAT」磨掉後再行出貨等語。經查：證人即
      星陽雷射雕刻工業社負責人乙○○於本院審理時證稱：伊從九十年五月初才開
      始接被告的生意，被告被查獲之汽門上打字的部分係被告委託伊製作，是按照
      被告所提供的樣品打上去，該批貨是由何人簽收，伊沒有印象，不過應該是公
     司裡的人員簽收的（見本院九十年九月十九日審理筆錄）等語明確，另由證人
      乙○○所提出之九十年五月十二日該批汽門之送貨單上確係由被告之女陳淑女
      所簽收，並非由被告本人驗收之情，有該送貨單一紙在卷可憑；而陳淑女平日
      係擔任幼教老師，並未在被告公司內任職，對於公司之業務不甚了解等情，亦
      據陳淑女於警訊中陳述明確；復參諸證人乙○○所提出之送貨單上尚有告訴人
      公司其他型號之產品，然告訴代理人陳居亮會同警員於上開時、地查獲本件時
      ，除扣案之汽門外並未查獲其他型號產品上有何告訴人公司之商標，亦有送貨
      單數紙在卷可憑；又告訴代理人於向台灣台中地方法院檢察署會同警員申請搜
      索票時陳稱：查獲當日即九十年五月二十八日傍晚，被告欲將該批貨品出貨等
      語，然警方於當日十八時三十分查獲，被告並無任何出貨之動作，且尚有許多
      汽門呈散裝之狀態，且尚有大半之汽門並未裝箱等情，亦有現場照片數幀在卷
      可佐，則被告所稱：係因工廠誤將「CAT」之字樣打在汽門上，在伊發現後即
      未出貨，並無侵害告訴人公司商標權之意等語，實堪採信。
（二）至被告辯稱：所查獲之標籤上有「CATERPILLAR」字樣，代表一種吊車的廠牌
      ，該標籤上的字樣只是用來標明這支汽門可以用在這車種、這種型號的引擎，
      並沒有要仿冒告訴人公司商標的意思等語，核與被告所提出之各類引擎、汽門
      目錄上內，確有「CATERPILLAR」品牌之車種之情相符；另參酌所查扣之標籤
      上所示「ENGINE MODLE」（即引擎型式）為「CATERPILLAR」，「PARTS NAME
      」為「6N9916 EX」，該標籤底下則標有被告所經營之文上汽機車零配件有限
      公司所有之「WS」商標、公司名稱及製造地等語，衡諸常情，若被告在該標籤
      上標明「CATERPILLAR」之用意係在於仿冒告訴人公司之商標，則實無另在該
      標籤底下另予標明被告經營之文上汽機車零配件有限公司所有之「WS」商標、
      公司名稱及製造地之必要。而按商標法第二十三條第一項規定：凡以善意且合
      理使用之方法，表示自己之姓名、名稱或其商品之名稱、形狀、品質、功用、
      產地或其他有關商品本身之說明，附記於商品之上，非作為商標使用者，不受
      他人商標專用權之效力所拘束。則被告上開於標籤上標明「CATERPILLAR」之
      目的既在於表示扣案汽門係用於何種車種、引擎之說明，始附記於該商品之上
      ，則被告上開標明「CATERPILLAR」之所為，顯非作為商標使用者，自不受告
      訴人公司商標專用權之效力所拘束。是被告前揭所辯，尚堪採認。
（三）綜上所述，實難僅以所查扣之汽門上標有「CAT」及標籤上載有「CATERPILLAR
      」之字樣，即遽認被告所為有何違反商標法之犯行。此外，又查無積極證據足
      證被告有何違反商標法之犯行，揆諸首揭法條及判例意旨，自應為無罪之諭知
      。
據上論斷，應依刑事訴訟法第三百零一條第一項，判決如主文。
中      華      民      國      九十      年      十    月      三    日
                                台灣台中地方法院刑事第六庭
                                    法  官  劉  麗  瑛
右正本證明與原本無異。
如不服本判決，應於送達後十日內向本院提出上訴狀 （須附繕本） ，上訴於台灣高等
法院台中分院。
                                    書記官
中      華      民      國      九十      年      十    月      四    日


司法院資訊處製作；財團法人民間司法改革基金會備份。
